【裁判字號】    92,交訴,42
【裁判日期】    921216
【裁判案由】    業務過失傷害
【裁判全文】
臺灣嘉義地方法院刑事判決                          九十二年度交訴字第四二號
    公  訴  人  臺灣嘉義地方法院檢察署檢察官
    被      告  甲○○
右列被告因業務過失傷害等案件，經檢察官提起公訴（九十二年度偵字第二八二四號
），本院判決如左：
    主  文
甲○○從事業務之人，因業務上之過失傷害人，處有期徒刑肆月；又駕駛動力交通工
具肇事，致人受傷而逃逸，處有期徒刑柒月；應執行有期徒刑拾月。
    事  實
一、甲○○係「旗上交通公司」之營業用大貨車（即曳引車）駕駛員，為從事駕駛業
    務之人；其於民國九十二年二月二十日中午十二時三十分許，駕駛車牌號碼ＩＣ
    ─七０八號營業用大貨車，沿嘉義縣太保市春珠里嘉一六七線公路由北往南行駛
    ，途經該公路春珠四二號電線桿前，應注意車前狀況，隨時採取必要之安全措施
    ，及行經無號誌之交岔路口，應減速慢行，做隨時停車之準備，且行車速度，應
    遵守該路段四十公里之速限，依當時時值正午，天候晴、日間自然光線、路面乾
    燥無缺陷、無障礙物、視距良好等一切情況，並無不能注意之情事，竟疏未注意
    ，貿然以五、六十公里之高時速通過上開交岔路口，適有丁○○騎乘車牌號碼Ｌ
    ＹＬ─三九六號重型機車由其右側產業道路由西往東方向駛至，亦未注意讓直行
    之甲○○車輛先行，即右轉進入一六七線公路，甲○○因之煞車不及，致該營業
    用大貨車之右側車體撞及丁○○所騎乘之機車，丁○○遭撞擊後當場倒地並受有
    胸部鈍挫傷、左側第三到第八肋骨骨折、左肩胛骨骨折、右耳撕裂傷及頭部外傷
    等傷害；甲○○於肇事後竟未下車查看，旋即駕車逃逸，嗣經警調閱道路監視錄
    影帶，並於現場扣得甲○○遺落之車身右前輪螺絲帽蓋一只，始循線查獲。
二、案經丁○○訴請嘉義縣警察局水上分局報請臺灣嘉義地方法院檢察署檢察官偵查
    起訴。
    理  由
一、訊據被告甲○○固坦承有業務過失傷害之事實，惟矢口否認有何肇事逃逸犯行，
    辯稱：因為車體過於龐大，後視鏡有死角，當時伊並不知道有撞到告訴人云云，
    經查：
（一）被告業務過失傷害之犯行，業據告訴人丁○○、告訴代理人即告訴人之子丙○
      ○於警訊及偵查中指訴歷歷，並有道路交通事故調查報告表（一）、（二）、
      道路交通事故現場圖各一份、現場及車體照片十六幀在卷可參。又告訴人確因
      本件車禍受有前開傷害之事實，亦有長庚紀念醫院診斷證明書一紙在卷可憑。
      按行車速度，依標誌或標線之規定；駕駛人應注意車前狀況，並隨時採取必要
      之安全措施；行經無號誌之交岔路口，應減速慢行，作隨時停車之準備，道路
      交通安全規則第九十三條第三款、第九十四條第三項分別定有明文。肇事地點
      之速限為四十公里，而被告所駕駛之營業用大貨車於該道路肇事時留有二處煞
      車痕，交岔路口前段為一七點三公尺、交岔路口後段為九公尺，二段距離九點
      七公尺，依「一般公路汽車煞車距離、行車速度對照表」計算，肇事時被告車
      速高達五、六十公里以上，且依當時天候晴、日間自然光線、路面乾燥無缺陷
      、無障礙物、視距良好等一切情況，被告並無不能注意之情事，竟疏未注意貿
      然超速行駛而致肇事使人受傷，其有過失甚明。且本案經送請台灣省嘉雲區車
      輛行車事故鑑定委員會鑑定結果，認：「丁○○駕駛重機車，行經無號誌交岔
      路口，右轉車未讓直行車先行，與甲○○駕駛聯結車，行經無號誌交岔路口，
      嚴重超速行駛，同為肇事原因」，亦同此見解，有上開委員會九十二年七月三
      日嘉鑑字第九二０六六０號鑑定意見書一紙附於偵卷第二十三頁足憑。再被告
      業務過失駕駛行為，與告訴人所受傷害結果間，核有相當因果關係，是被告過
      失傷害犯行，足堪認定。
（二）被告所犯肇事逃逸部分：被告所駕駛之營業用大貨車於肇事地點留有二處煞車
      痕，業如前述，就上開現場圖觀之，該交岔路口後段煞車痕之始點，即為告訴
      人機車刮地痕之起點，亦係兩車發生碰撞地點，參以交岔路口前段所留煞車痕
      ，足證被告於通過該路口前，即已見告訴人騎乘機車欲右轉進入公路，而第一
      次剎停，因認告訴人會禮讓其優先通行，遂再度加速行駛，惟告訴人仍逕自右
      轉，被告發現閃避不及，再度剎停，仍與告訴人發生碰撞，況告訴人之車身傾
      倒地點距被告右輪所留煞車痕長達二點五公尺，並非緊靠被告車身或在被告車
      身後方，被告自後照鏡即可見告訴人人車倒地；又證人即嘉義縣警察局水上分
      局太保分駐所警員乙○○於本院審理中到庭證稱：根據現場監視錄影帶發現被
      告車輛於車禍發生當時經過該地，經比對被告車體右前輪之螺絲帽蓋及右側車
      身防捲入裝置之擦痕與告訴人車體把手高度均吻合等語綦詳，亦有螺絲帽蓋一
      只扣案可稽，被告所辯不知與告訴人發生碰撞云云，顯為卸責之詞，委無足採
      。末按汽車駕駛人，如肇事致人受傷或死亡，應即採取救護或其他必要措施，
      並向警察機關報告，不得逃逸，道路交通管理處罰條例第六十二條第二項定有
      明文，本件被告駕車超速之業務過失行為，肇事致告訴人倒地並受有胸部鈍挫
      傷、左側第三到第八肋骨骨折、左肩胛骨骨折、右耳撕裂傷及頭部外傷等傷害
      ，有上開診斷書可憑，其於肇事致人受傷後，竟未下車救護及報警處理，旋即
      駕車離去，其有逃逸之故意，已甚灼然，本件事證明確，應依法論科。
二、核被告所為，係犯刑法第二百八十四條第二項前段之業務過失傷害罪與同法第一
    百八十五條之四之肇事逃逸罪。被告所犯前開二罪，犯意各別，行為互異，犯罪
    構成要件亦不同，自應分論併罰。爰審酌被告之生活狀況、智識程度、於本件車
    禍之過失程度、告訴人所受之傷害、迄今未與告訴人達成和解及其犯罪後之態度
    等一切情狀，量處如主文所示之刑，並定其應執行刑，以資懲儆。
據上論斷，應依刑事訴訟法第二百九十九條第一項前段，刑法第二百八十四條第二項
前段、第一百八十五條之四、第五十一條第五款、罰金罰鍰提高標準條例第一條前段
，判決如主文。
本案經檢察官古富祺到庭執行職務
中    華    民    國      九十二      年      十二     月     十六      日
                          臺灣嘉義地方法院交通法庭
                              審判長法  官  夏  金  郎
                                    法  官  盧  鳳  田
                                    法  官  陳  俞  婷
右正本證明與原本無異。
如不服本判決，應於判決送達後十日內向本院提出上訴狀( 應附繕本 )。告訴人或被
害人如對於本判決不服者，應具備理由請求檢察官上訴，其上訴期間之計算係以檢察
官收受判決正本之日期為準。
中    華    民    國      九十二      年      十二     月     十九      日
                                    書記官  李  彩  娥
附錄法條
中華民國刑法第一百八十五條之四
駕駛動力交通工具肇事，致人死傷而逃逸者，處六月以上五年以下有期徒
刑。
中華民國刑法第二百八十四條
(過失傷害罪)
因過失傷害人者，處六月以下有期徒刑、拘役或五百元以下罰金，致重傷
者，處一年以下有期徒刑、拘役或五百元以下罰金。
從事業務之人，因業務上之過失傷害人者，處一年以下有期徒刑、拘役或
一千元以下罰金，致重傷者，處三年以下有期徒刑、拘役或二千元以下罰
金。


司法院資訊處製作；財團法人民間司法改革基金會備份。
